【裁判字號】    98,訴,2761
【裁判日期】    990514
【裁判案由】    債務不履行損害賠償
【裁判全文】
臺灣板橋地方法院民事判決              98年度訴字第2761號
原      告  乙○○
訴訟代理人  甲○
            吳宏城律師
            張國璽律師
被      告  丙○○
上列當事人間債務不履行損害賠償事件，經本院於民國98年4 月
14日言詞辯論終結，判決如下：
    主  文
被告應給付原告新臺幣壹佰參拾貳萬陸仟肆佰元，及自民國九十
八年十二月二十四日起至清償日止，按年息百分之五計算之利息
。訴訟費用由被告負擔。
    事實及理由
一、原告主張：
  (一)原告於民國96年6 月間因配偶計畫回臺發展，並已接受澳洲
    客戶之訂單，當時急須與澳洲客戶往來的公司美金帳戶，遂
    無償委任被告在臺設立「納吉行」商號，以被告名義登記為
    負責人，並開設「納吉行」名義之帳戶，以便外國客戶匯款
    經營國際貿易。兩造並言明6 個月到1 年間，倘原告返臺時
    ，即更改負責人為原告或原告指定之人。
  (二)「納吉行」於96年6 月26日設立後，被告於96年7 月3 日以
    電子郵件（tsengkueichen@yahoo.com.tw）告知原告（soph
    ia.hf.chang@gmail.com ），其已於96年7 月2 日以「納吉
    行」名義在華南商業銀行泰山分行開設美金帳戶，帳號為「
    000000000000」（NAME：NJSPORTS INDUSTRIES CO. ，係「
    納吉行」英文名稱），然當時被告故意隱瞞而未告知原告已
    開設「納吉行」新臺幣帳戶之情事。因辦理「納吉行」商號
    登記之代書告知原告「納吉行」成立基本資本額需約50萬元
    ，加上雜支開銷稅捐等為10萬元，共60萬元；又被告稱其為
    彰化商業銀行（下稱彰化銀行）行員，以其彰化銀行之帳戶
    匯款，可免收手續費，原告在不知「納吉行」已有新臺幣帳
    戶之情況下，遂於96年7 月10日委由原告配偶之姊即訴外人
    甲○，代為匯款60萬元至被告個人之彰化銀行帳戶，作為設
    立「納吉行」之費用。該筆費用扣除會計師費用10,600元後
    ，應有589,400 元係屬原告因委任關係所交付之金錢。
  (三)嗣國外客戶於96年7 月12日將貿易金額美金22494.74元匯入
    「納吉行」之上開華南銀行泰山分行美金帳戶，該筆費用為
    被告因委任關係應交付予原告之金錢。被告於96年7 月25日
    提領美金22,494元，並兌換成新臺幣737,016 元存入「納吉
    行」在華南銀行泰山分行開設之帳號000000000000號新臺幣
    帳戶，詎被告竟擅自提領737,000 元挪用。合計被告未經原
    告同意，擅自挪用應交付或應為原告利益而使用費用共1,32
    6,400 元，依民法第542 條、第213 條規定，被告應加計利
    息返還之。
  (四)原告於96年12月中旬返臺後，向被告詢問「納吉行」帳戶存
    摺等事，惟被告一直避不見面，迄96年12月26日被告始出面
    與原告見面，惟被告未提出「納吉行」任何帳簿供原告審視
    ，卻稱已將代辦費用及國外匯款挪於買賣自家股票，並稱會
    儘快交代所有帳目，原告始驚覺所有金錢已遭被告挪用。原
    告於96年12月27日前往美國後，請求被告儘速交付挪用之金
    錢，被告於97年1 月18日左右，曾以電話表示要還原告挪用
    之費用，並應允先以手邊的現金一部清償，其餘則分兩期償
    還，上述通話過程經原告錄音，並有錄音譯文為證，是被告
    於97年1 月21日匯入205,056 元至「納吉行」之新臺幣帳戶
    ，係為補回挪用的金額，被告辯稱此筆金額係買賣股票投資
    所剩之餘額云云，並非真實。另因被告遲遲未依約交付金錢
    ，原告於97年5 月17日即發存證信函予被告，終止兩造委任
    關係，並請求被告交付應返還之金錢，詎被告猶置之不理。
    嗣被告於97年1 月21日後，將「納吉行」之新臺幣與美金帳
    戶存摺以及印章，交付訴外人甲○，並以電話告知密碼，斯
    時原告始知「納吉行」有新臺幣帳戶，然被告隨後亦請代書
    轉知原告，如任意刷存摺提款等，將控告原告偽造文書，是
    縱然被告曾於97年1 月21日匯入205,056 元至「納吉行」，
    然該筆金額所存帳戶為「納吉行」，登記負責人為被告，原
    告並非該筆金錢之所有權人。是被告未經原告同意，擅自將
    上開應交付或應為原告利益而使用之1,326,400 元（589,40
    0 元+737,000元），造成原告損害，自應依民法第542 條、
    第544 條、第213 條規定，負賠償及給付利息之責。
  (五)又本件被告故意以侵占、背信等方法，不法侵害原告之權益
    ，致原告受有1,326,400 元之損害，上開損害迄今仍未填補
    ，是原告亦得依民法第184 條第1 項、第213 條等規定，請
    求被告賠償1,326,400 元及利息。
  (六)綜上所述，本件原告因被告擅自挪用應為原告利益或應交予
    原告之金錢，並有逾越委任權限之行為，致原告受有1,326,
    400 元之損害，且核被告所為，業已構成侵權行為之要件，
    爰請求擇一為原告勝訴之判決。
  (七)聲明：被告應給付原告1,326,400元及自起訴狀繕本送達翌
    日起至清償日止，按年息百分之5計算之利息。
二、被告則以：
  (一)伊與原告為海洋大學同學，至今交往35年，感情很好，96年
    6 月間原告委託伊開立公司戶，原告稱將從國外匯款進來，
    要伊替原告買賣股票，原告認馬英九如當選總統，臺灣股市
    會有一波漲勢，所以想要投資臺灣股市，然因原告移居美國
    ，又無臺灣證券帳戶，於是匯錢給伊下單，買任何股票皆可
    ，如今股票下跌、套牢，原告則一概否認，要求伊如數償還
    ，又要支付利息，還冠上故意侵占、背信等莫須有罪名，且
    伊已在96年7 月2 日替原告於華南銀行泰山分行開立「納吉
    行」新臺幣帳戶及美金帳戶，但為何96年7 月10日原告要將
    60萬元匯入伊私人戶頭，由此可見該金錢是原告要伊幫忙買
    股票，並非納吉行之費用，
  (二)原告聲稱因被告為彰銀行員，可免收匯款手續費30元，原告
    為了省那30元，才將60萬元匯入伊之私人帳戶，作為納吉行
    設立費用，似乎有點不合常理，由此可見原告係要伊幫忙買
    賣股票，若此筆匯款是要作為納吉行之費用，依經驗法則原
    告應該限制伊不能隨便動用其資金的書面約定或約定書，於
    此應由原告負舉證責任。又從頭到尾原告都沒有叫伊作國際
    貿易，況原告為何將錢匯到隨時可動用的帳戶，而不限制伊
    只能從事國際貿易，此應由原告舉證說明伊所開立之納吉行
    係為從事國際貿易。
  (三)原告提出之通聯紀錄第1 行伊答應還現金之意思為原告匯錢
    委託伊買賣股票所剩餘的現金205,056 元，伊於97年1 月21
    日匯還原告，不再替原告買賣股票。至於3 個月一半，6 個
    月一半的意思為3 個月以後將股票賣掉一半，剩下一半等6
    個月以後再賣掉，無奈事與願違，股票下跌，伊恐原告蒙受
    損失，故不敢拋售股票，伊亦未侵占原告的錢，只是股票虧
    的錢，原告要伊賠，所以到目前為止，那些股票也都還在套
    牢中。通聯紀錄倒數第3 行說「那你禮拜一弄，我禮拜二再
    打電話給你，看你是否都弄好了」由此可見，本人都是根據
    原告的電話在動用那些錢，怎可說不知情，不知道來推卸責
    任？
  (四)原告於96年7 月12日匯入美金22,494.74 ，存入納吉行美金
    帳戶，伊也都不敢動用它，直到7 月25日接到原告電話，告
    知可將此筆美金轉換為新臺幣，然後再投資買賣股票，所以
    伊都是依原告電話指示本人才敢動用，不然何需過了2 個星
    期才轉為新臺幣，原告都稱不知情，那有錢匯給人家，卻甚
    麼都不知情、不知道來當藉口，未免太不合乎常理。至於96
    年7 月3 日伊僅e-mail納吉行之美金帳戶給原告，係因原告
    要將美金匯入納吉行美金帳戶，所以只需要美金帳號即可。
  (五)伊於97年1 月21日即將納吉行之新臺幣與美金帳戶存摺以及
    圖章交付原告訴外人甲○，並以電話告知密碼，原告在準備
    （一）狀第4 頁第12行稱「斯時原告始知納吉行有新臺幣帳
    戶」，惟此與起訴書事實及理由第1 條所述的時間點互相矛
    盾。又伊未曾告知會計代書，如任意刷本子提款等，將控告
    原告偽造文書，97年1 月18日通聯紀錄倒數第5 行，伊還特
    別提醒原告「負責人最好改成你們」，原告還說「對，我這
    次就想問他怎麼辦」（註：「他」係指會計代書），所以從
    頭到尾都是原告自己在編故事。
  (六)併聲明：原告之訴駁回。
三、兩造不爭執之事項：
  (一)原告於96年6 月間委任被告設立「納吉行」商號，以被告名
    義登記為負責人，及開設戶名為「納吉行」之美金及新臺幣
    銀行帳戶（見本院卷第40頁商業登記抄本、第6 至9 頁納吉
    行美金及新臺幣帳戶存摺影本）。
  (二)原告於96年7 月10日匯款60萬元至被告個人之彰化銀行帳號
    00000000000000號帳戶，業經被告提領使用（見本院卷第5
    頁）。
  (三)96年7 月12日「納吉行」之上開華南銀行泰山分行帳號0000
    00000000號美金帳戶匯入美金22494.74元，被告於96年7 月
    25日提領美金22,494元，兌換成新臺幣737,016 元存入「納
    吉行」之華南銀行泰山分行帳號000000000000號新臺幣帳戶
    後，被告再提領737,000 元使用（見本院卷第6 至9 頁納吉
    行美金及新臺幣帳戶存摺影本）。
  (四)被告於97年1 月21日匯款205,056 元至「納吉行」之上開新
    臺幣帳戶（見本院卷第9 頁存摺影本）。
  (五)原告於97年5 月17日寄送新店郵局第3574號存證信函予被告
    ，通知被告終止兩造間委任關係，並請求被告交付應返還之
    金錢（見本院卷第10至12頁）。
四、得心證之理由：
  (一)本件原告主張依民法第542 條、第544 條及第213 條之規定
    ，請求被告給付1,326,400 元本息，為被告所否認，並以前
    詞置辯。是本件所應審究之爭點為：被告抗辯原告交付上開
    金錢係委任被告買賣股票，是否可採？原告主張依民法第54
    2 條、第544 條及第213 條之規定，請求被告給付1,326,40
    0 元本息，有無理由？茲論述如次。
  (二)查原告主張其於96年6 月間委任被告設立「納吉行」商號，
    以被告名義登記為負責人，及開設戶名為「納吉行」之美金
    及新臺幣銀行帳戶。嗣原告於96年7 月10日匯款60萬元至被
    告個人之彰化銀行帳號00000000000000號帳戶，由被告提領
    使用。又96年7 月12日「納吉行」之上開華南銀行泰山分行
    帳號000000000000號美金帳戶匯入美金22494.74元，被告於
    96 年7月25日提領美金22,494元，兌換成新臺幣737,016 元
    存入「納吉行」之華南銀行泰山分行帳號000000000000號新
    臺幣帳戶後，被告再提領737,000 元使用之事實，有商業登
    記抄本、彰化銀行存款憑條、納吉行美金及新臺幣帳戶存摺
    影本等件為證（見本院卷第40頁、第5 至9 頁），且為被告
    所不爭執，堪信為真實。
  (三)被告雖抗辯其所提領使用之上開60萬元及737,000 元係受原
    告委任買賣股票云云，並提出其自行記錄之股票買賣明細現
    金帳影本為證（見本院卷第38頁），惟為原告所否認。按當
    事人主張有利於己之事實者，就其事實有舉證之責任，民事
    訴訟法第277 條前段定有明文。本件被告就其抗辯之上開事
    實，始終未舉證以實其說，則其所辯尚難遽採。
  (四)按受任人為自己之利益，使用應交付於委任人之金錢或使用
    應為委任人利益而使用之金錢者，應自使用之日起，支付利
    息。如有損害，並應賠償，民法第542 條定有明文。又負損
    害賠償責任者，除法律另有規定或契約另有訂定外，應回復
    他方損害發生前之原狀。因回復原狀而應給付金錢者，自損
    害發生時起，加給利息，民法第213 條第1 、2 項規定甚明
    。查依兩造間之委任契約，原告交付被告保管上開金錢之目
    的，既係為成立、經營「納吉行」商號，則被告擅自提領使
    用於購買自己名義之股票，即屬受任人為自己之利益，使用
    應交付於委任人之金錢或使用應為委任人利益而使用之金錢
    者，致原告受損害，應自使用之日起，支付利息，並負賠償
    責任。又原告主張上開60萬元扣除成立「納吉行」之會計師
    費用10,6 00 元後，尚餘589,400 元遭被告擅自挪用，被告
    並自「納吉行」上開新臺幣帳戶提領737,000 元使用，是被
    告挪用之金額共計1,326,400 元（589,40 0+737,000=1,326
    ,400），造成原告損害，從而，原告依民法第542 條規定，
    請求被告給付1,326,400 元本息，即屬有據，應予准許。
五、綜上所述，原告依委任契約之法律關係，請求被告應給付原
    告1,326,400 元，及自起訴狀繕本送達之翌日即98年12月24
    日起至清償日止，按年息百分之5 計算之利息，為有理由，
    應予准許。
六、本件事證已臻明確，兩造其餘攻擊防禦方法及未經援用之證
    據，經審酌後，核與判決結果不生影響，爰不一一論述。
七、據上論結，本件原告之訴為有理由，依民事訴訟法第78 條
    ，判決如主文。
中    華    民    國    99    年    5     月    14    日
                  民事第二庭    法  官  張筱琪
以上正本係照原本作成
如對本判決上訴，須於判決送達後20日內向本院提出上訴狀
中    華    民    國    99    年    5     月    14    日
                                書記官  連思斐

司法院資訊處製作；財團法人民間司法改革基金會備份。
